臺灣臺北地方法院刑事判決　　　　　　 94年度訴緝字第234號
公　訴　人　臺灣臺北地方法院檢察署檢察官
被　　　告　乙○○
上列被告因常業詐欺等案件，經檢察官提起公訴（93年度偵緝字
第1314號、93年度偵緝字第1376號），本院於準備程序中經訊問
被告自白犯罪後，並經本院合議庭裁定認為宜以簡式審判程序審
理，判決如下：
    主    文
乙○○幫助共同洗錢，處有期徒刑陸月，如易科罰金，以參佰元
折算壹日。所得財物新臺幣陸仟元沒收，如全部或一部不能沒收
時，以其財產抵償之。
    事    實
一、乙○○於民國91年3 月間，見報紙分類廣告刊登有高價收購
    郵局帳戶之訊息，因缺錢花用，經依廣告上刊登之電話與真
    實姓名年籍不詳年約20多歲之成年男子取得聯繫後，得知該
    男子願以高價收購郵局帳戶之存摺（含提款卡、印章），雖
    預見提供帳戶予他人使用，不無因而供他人作為掩飾或隱匿
    重大犯罪所得財物之用，然因覬覦每本郵局存摺（含提款卡
    、印章）新臺幣（下同）6 千元之代價，竟仍基於幫助洗錢
    之不確定故意，先於91年3 月8 日前往臺北市北門郵局，申
    請帳號第0000000 號郵政存簿儲金簿（含提款卡），隨即於
    翌日在臺北市○○區○○路之郵局門口將存摺（含提款卡、
    印章）交付予該男子使用，並收得6 千元之報酬，藉此幫助
    真實姓名年籍不詳年約20多歲之成年男子等人所組成之常業
    詐欺集團，掩飾或隱匿因常業詐欺所得之款項而使偵查機關
    不易追查。嗣該常業詐欺集團於同年10月7 日，以「恩可科
    技股份有限公司」名義寄發免費兌獎之宣傳單予甲○○，經
    甲○○以電話聯繫後，由自稱「林志豪」之成年男子以中獎
    、會員資格、補足差額為由，表示須先匯款120 萬元至上開
    乙○○帳戶內，嗣該常業詐欺集團於甲○○匯入款項後，隨
    即自該帳戶內領得款項，並賴以維生。嗣因甲○○按址查無
    「恩可科技股份有限公司」，始知受騙，乃報警循線查獲上
    情。
二、案經臺中市警察局第二分局報請臺灣臺北地方法院檢察署檢
    察官偵查起訴，嗣本院於準備程序中經訊問被告自白犯罪後
    ，並經本院合議庭裁定認為宜以簡式審判程序審理。
    理　　由
一、前揭事實業據被告乙○○於本院準備程序及審理時均供承不
    諱，核與被害人甲○○於警詢及偵查中之指訴情節相符。此
    外，復有中華郵政股份有限公司93年2 月13日儲字第093070
    3744號函暨函附之被告存簿儲金帳戶立帳申請書、93年2 月
    27日儲字第0930703806號函暨函附之被告所立存簿儲金帳戶
    存提詳情表各1 份紙及郵政國內匯款執據影本3 紙在卷（見
    臺灣臺北地方法院檢察署93年度偵字第4439號偵查卷第17頁
    至第19頁、第25頁、第35頁至第38頁、臺灣臺北地方法院檢
    察署92年度他字第3998號偵查卷第65頁、第66頁反面）可稽
    ，足認真實姓名年籍不詳年約20多歲之成年男子及自稱「林
    志豪」之成年男子等人所組成之常業詐欺集團，係利用一般
    民眾貪圖中獎之不設防心理，向欲兌獎之不特定人詐取錢財
    ，而共同賴以維生之常業詐欺犯。又按於金融機構開設帳戶
    ，請領存摺及金融卡一事，係針對個人身分之社會信用而予
    以資金流通，具有強烈之屬人性格，而金融帳戶作為個人理
    財之工具，申請開設並無任何特殊之限制，一般民眾皆得以
    存入最低開戶金額之方式申請取得，且同一人均得在不同之
    金融機構申請數個存款帳戶使用，乃眾所週知之事實，依一
    般人之社會經驗，若遇陌生人捨以自己名義申請帳戶，反以
    刊登廣告方式，高價向不特定人蒐集他人之金融帳戶使用，
    乃甚為怪異且不划算之事，衡情，提供帳戶者對於該等帳戶
    是否係供合法使用，絕無不起疑心之理。本件被告對於真實
    姓名年籍不詳年約20多歲成年男子之確實姓名及年籍資料，
    毫無所悉，亦與該男子並不相識，則該男子不僅大費周章刊
    登報紙分類廣告，且以每個郵局帳戶6 千元之高價，向不特
    定人收購帳戶使用，顯然有不欲人知之隱情。況以今日社會
    ，利用手機簡訊、寄送得獎通知等手段詐財之事，迭有所聞
    ，被告對此應無不知之理，其對於該男子及自稱「林志豪」
    之成年男子等人所屬犯罪集團成員，可能利用他人帳戶掩飾
    或隱匿因犯罪所得之財物（即被害人轉帳匯入之款項），使
    偵查機關不易偵查，事前應足以預見，因貪圖出售帳戶之高
    額不正利益，而將其郵局存摺（含提款卡、印章）交給該男
    子使用，顯有容任發生之本意。是被告有幫助該男子及自稱
    「林志豪」之成年男子等人所組成之常業詐欺集團，利用其
    郵局帳戶洗錢之不確定故意甚明。綜上所述，應堪認被告之
    自白核與事實相符，自得採為論罪之依據。本件事證已臻明
    確，被告上揭犯行洵堪認定。
二、按「本法（洗錢防制法）所稱洗錢，係指下列行為：1 、掩
    飾或隱匿因自己或他人重大犯罪所得財物或財產上利益者。
    2 、收受、搬運、寄藏、故買或牙保他人因重大犯罪所得財
    物或財產上利益者。」（按：洗錢防制法已於92年2 月6 日
    修正公布，依該法第15條規定新法自公布後6 個月施行，修
    正後洗錢防制法第2 條之規定為「本法所稱洗錢，係指下列
    行為：1 、掩飾或隱匿因自己重大犯罪所得財物或財產上利
    益者。2 、掩飾、收受、搬運、寄藏、故買或牙保他人因重
    大犯罪所得財物或財產上利益者。」），洗錢防制法第2 條
    定有明文。被告將自己郵局帳戶之存摺（含提款卡、印章）
    供真實姓名年籍不詳之成年男子及自稱「林志豪」之成年男
    子等人所屬犯罪集團從事常業詐欺之不法犯行，偵查機關無
    法再由帳戶追查提款人，被告應係幫助掩飾或隱匿他人從事
    常業詐欺罪，核被告所為，係犯洗錢防制法第9 條第1 項、
    刑法第30條第1 項之幫助洗錢罪（起訴書原記載被告另涉犯
    刑法第340 條、第30條第1 項之幫助常業詐欺罪，惟此經公
    訴人於本院94年10月19日準備程序時當庭以言詞及提出補充
    論告書更正刪除）。被告行為後，洗錢防制法已於92年2 月
    6 日修正公布，並自公布後6 個月施行，業如前述，是被告
    行為後法律已有變更，修正前洗錢防制法第9 條之規定為「
    洗錢者，處5 年以下有期徒刑，得併科新臺幣3 百萬元以下
    罰金。」，修正後第9 條第1 項、第2 項規定分別為「犯第
    2 條第1 款之罪者，處5 年以下有期徒刑，得併科新臺幣3
    百萬元以下罰金。」、「犯第2 條第2 款之罪者，處7 年以
    下有期徒刑，得併科新臺幣5 百萬元以下罰金。」，比較新
    舊法之結果，自以修正前之規定，有利於被告，依刑法第2
    條第1 項但書規定，自應適用修正前洗錢防制法第9 條第1
    項之規定。又真實姓名年籍不詳年約20多歲之成年男子等人
    所屬之常業詐欺集團成員間，對於上揭利用帳戶掩飾或隱匿
    因重大犯罪所得財物之洗錢犯行，有犯意之聯絡及行為之分
    擔，為洗錢罪之共同正犯，故被告自應以幫助共同洗錢罪論
    處，並依刑法第30條第2 項規定減輕其刑。另被告於審理中
    已自白不諱，亦應依修正前洗錢防制法第9 條第4 項後段規
    定減輕其刑。被告同時有二種以上刑之減輕事由，應依刑法
    第70條之規定遞減之。爰審酌被告因貪圖私利而提供帳戶幫
    助洗錢，既助長他人犯罪，又增加政府查緝困難，危害財產
    安全、社會穩定，惟念其犯罪後於本院準備程序及審理時均
    能坦認犯行，態度尚稱良好等一切情狀，量處如主文所示之
    刑，並諭知易科罰金之折算標準。至被告因犯本件犯行所得
    6 千元，應依洗錢防制法第12條第1 項規定沒收之，如全部
    或一部不能沒收時，以其財產抵償之。
據上論斷，應依刑事訴訟法第273 條之1 第1 項、第299 條第1
項前段，修正前洗錢防制法第9 條第1 項、第4 項、第12條第1
項，刑法第11條前段、第2 條第1 項但書、第30條第1 項、第2
項、第41條第1 項前段，罰金罰鍰提高標準條例第2 條，判決如
主文。
本案經檢察官黃紋綦到庭執行職務。
中　　華　　民　　國　　94　　年　　10　　月　　31　　日
                  刑事第七庭法  官  蔡正雄
上正本證明與原本無異。
如不服本判決，應於判決送達後10日內向本院提出上訴狀（應抄
附繕本）。告訴人或被害人如對於本判決不服者，應具備理由請
求檢察官上訴，其上訴期間之計算係以檢察官收受判決正本之日
期為準。
                            書記官  葉潔如
中　　華　　民　　國　　94　　年　　10　　月　　31　　日
附錄本案論罪科刑所依據之法條：
修正前洗錢防制法第9 條：
洗錢者，處5 年以下有期徒刑，得併科新臺幣3 百萬元以下罰金
。
以犯前項之罪為常業者，處1 年以上7 年以下有期徒刑，併科新
臺幣1 百萬元以上1 千萬元以下罰金。
法人之代表人、法人或自然人之代理人、受雇人或其他從業人員
，因執行業務犯前2 項之罪者，除處罰行為人外，對該法人或自
然人並科以各該項所定之罰金。但法人之代表人或自然人對於犯
罪之發生，已盡力為防止行為者，不在此限。
犯前3 項之罪，於犯罪後6 個月內自首者，免除其刑；逾6 個月
者，減輕或免除其刑；在偵查或審判中自白者，減輕其刑。
